臺灣臺中地方法院刑事裁定
111年度單禁沒字第946號
聲  請  人  臺灣臺中地方檢察署檢察官
被      告  沈友芳


上列聲請人因被告違反毒品危害防制條例案件（111年度毒偵緝
字第440號、第441號、第442號），聲請單獨宣告沒收（111年度
聲沒字第778號），本院裁定如下：
    主    文
扣案如附表編號一至編號六所示之物（及其各包裝袋）均沒收銷
燬之；扣案如附表編號七至編號十一所示之物，均沒收。
    理    由
一、聲請意旨略以：㈠臺中市政府警察局大雅分局警員於民國110
    年11月21日凌晨3時許，在臺中市○○區○○○路000號巷口，查
    獲被告施用及持有第一級毒品海洛因、第二級毒品甲基安非
    他命，業經臺灣臺中地方檢察署（下稱臺中地檢署）檢察官
    於111年9月12日以111年度毒偵緝字第440號、第441號、第4
    42號為不起訴處分確定。而扣案之海洛因9袋（第1號袋淨重
    2.54公克、第2號至第8號及第10號袋共淨重1.26公克），經
    鑑驗均含第一級毒品海洛因成分。又扣案之甲基安非他命6
    包（毛重0.50、2.2、2.18、2.17、0.81、2.83公克），經
    抽選1包鑑驗，含有第二級毒品甲基安非他命成分，均屬違
    禁物，且為被告所有及所犯前開施用第一級、第二級毒品犯
    行之殘餘毒品，爰依刑法第40條第2項及毒品危害防制條例
    第18條第1項前段之規定，聲請宣告沒收銷燬之。另扣案之
    吸食器2組、針筒1支，為被告所有供犯罪所用之物，爰依刑
    法第40條第3項、第38條第2項之規定，聲請宣告沒收。㈡臺
    中市政府警察局第五分局警員於111年2月15日下午2時35分
    許，在臺中市北屯區軍福十五路與軍福十七路交岔路口，查
    獲被告施用及持有第一級毒品海洛因、第二級毒品甲基安非
    他命案件，業經臺中地檢署檢察官於111年9月12日以111年
    度毒偵緝字第440號、第441號、第442號為不起訴處分確定
    。而扣案之海洛因3包（合計驗餘淨重0.89公克）、海洛因
    香菸2支(驗前總重1.57公克），經鑑驗均含第一級毒品海洛
    因成分。又扣案之安非他命13包（驗前總淨重12.3347公克
    ，總純質淨重9.7074公克），經抽選3包鑑驗，均含有第二
    級毒品甲基安非他命成分，均屬違禁物，且為被告所有及所
    犯前開施用第一級、第二級毒品犯行之殘餘毒品，爰依上揭
    規定，聲請宣告沒收並銷燬之。㈢臺中市政府警察局刑事警
    察大隊警員於111年2月16日下午2時許，在苗栗縣○○鎮○○里○
    ○00○0號前，查獲被告施用及持有第一級毒品海洛因、第二
    級毒品甲基安非他命案件，業經臺中地檢署檢察官於111年9
    月12日以111年度毒偵緝字第440號、第441號、第442號為不
    起訴處分確定。扣案之海洛因7包（前2包總純質淨重1.14公
    克，後5包驗餘總淨重14.44公克），經鑑驗均含第一級毒品
    海洛因成分，係屬違禁物，且為被告所有及所犯前開施用第
    一級毒品罪之殘餘毒品，爰依上揭規定，聲請宣告沒收並銷
    燬之。扣案之分裝袋1包、吸食器1組、玻璃球4個，為被告
    所有供犯罪所用之物，請依上開之規定，宣告沒收等語。
二、按違禁物或專科沒收之物得單獨宣告沒收；查獲之第一級、
    第二級毒品及專供製造或施用第一級、第二級毒品之器具，
    不問屬於犯罪行為人與否，均沒收銷燬之，刑法第40條第2 
    項及毒品危害防制條例第18條第1項前段分別定有明文。又
    供犯罪所用之物，屬於犯罪行為人者，因事實上或法律上原
    因未能追訴犯罪行為人之犯罪或判決有罪者，得單獨宣告沒
    收，刑法第38條第2項及第40條第3項亦有明文規定。
三、經查，被告施用第一級、第二級毒品之犯行，經臺中地檢署
    檢察官以111年度毒偵緝字第440號、第441號、第442號為不
    起訴處分確定，有該不起訴處分書可稽。該案扣案如附表編
    號1至編號6所示之物，經送鑑驗結果，分別檢出含第一級毒
    品海洛因及第二級毒品甲基安非他命成分，有法務部調查局
    濫用藥物實驗室111年1月24日調科壹字第00000000000號、1
    11年6月1日調科壹字第00000000000號、111年6月30日調科
    壹字第00000000000號鑑定書、衛生福利部草屯療養院110年
    11月26日草療鑑字第1101100486號、111年3月3日草療鑑字
    第1110200585號、111年3月16日草療鑑字第1110200586號鑑
    驗書在卷可稽（見核交字第4032號卷第21頁、第63頁至第64
    頁、核交字第1138號卷第25頁、第27頁、第41頁、毒偵緝字
    第440號卷第63頁）。是前揭扣案物品分屬毒品危害防制條
    例第2條第2項第1款、第2款所規定之第一級、第二級毒品，
    為違禁物無訛，應依毒品危害防制條例第18條第1 項前段之
    規定，均沒收銷燬之，聲請人聲請宣告沒收銷燬，並無不合
    ，應予准許。而用以盛裝上述毒品之包裝袋因直接包覆該毒
    品，難以析離，仍有極微量之海洛因、甲基安非他命殘留，
    自應併予宣告沒收銷燬之。至鑑定時採樣檢測之毒品，既已
    耗損用罄而滅失不復存在，自毋庸為沒收銷燬之諭知。另扣
    案如附表編號7至編號11，為被告所有且供其犯罪所用之物
    ，業據被告供承在卷（見111年度毒偵字第524號卷第137頁
    反面），自得依刑法第38條第2項前段之規定，宣告沒收。
    從而，本件聲請核無不合，應予准許。
四、依刑事訴訟法第455條之36第2項，毒品危害防制條例第18條
    第1項前段，刑法第38條第2項前段、第40條第2項、第3項，
    裁定如主文。
中　　華　　民　　國　　111 　年　　10　　月　　 24   日
　　　　　　　　　刑事第二庭    法　官  劉承翰  
以上正本證明與原本無異。
如不服本裁定，應於收受送達後5日內向本院提出抗告狀。（應
附繕本）
　　　　　　　　　　　　　　　　書記官  林美萍
中　　華　　民　　國　　111 　年　　10　　月　　24　　日
附表：
編號 物品名稱 數量 鑑驗結果 備註 1 海洛因 9包 法務部調查局濫用藥物實驗室111年1月24日調科壹字第00000000000號鑑定書（見核交字第4032號卷第63頁至第64頁） 鑑定結果： ㈠送驗碎塊狀檢品1包（原編號1），經檢驗含第一級第6項毒品海洛因成分，淨重2.54公克（驗餘淨重2.51公克，空包裝重0.95公克），純度81.00%，純質淨重2.06公克。 ㈡送驗米白色粉末檢品8包（原編號2至編號8、編號10），經檢驗均含第一級第6項毒品海洛因成分，合計淨重1.26公克（驗餘淨重1.23公克，空包裝總重2.40公克），純度57.49%，純質淨重0.72公克。 第1案 2 甲基安非他命 6包 （抽驗1包） 衛生福利部草屯療養院110年11月26日草療鑑字第1101100486號鑑驗書（見核交字第4032號卷第21頁） 檢驗外觀：晶體 送驗數量：0.2436公克（淨重） 驗餘數量：0.2339公克（淨重） 檢出結果：第二級毒品甲基安非他命（Methamphetamine） 第1案 3 海洛因 3包 法務部調查局濫用藥物實驗室111年6月1日調科壹字第00000000000號鑑定書（見核交字第1138號卷第41頁） 鑑定結果： 送驗粉末檢品3包（本局編號1至編號3），經檢驗均含第一級毒品海洛因成分，合計淨重0.91公克（驗餘淨重0.89公克，空包裝總重1.72公克）。 第2案 4 香菸 2支 法務部調查局濫用藥物實驗室111年6月1日調科壹字第00000000000號鑑定書（見核交字第1138號卷第41頁） 鑑定結果： 送驗使用過煙捲檢品2支（本局編號4、編號5），經檢驗均含第一級毒品海洛因成分，煙捲總重1.57公克。 第2案 5 甲基安非他命 13包 衛生福利部草屯療養院111年3月3日草療鑑字第1110200585號、111年3月16日草療鑑字第1110200586號鑑驗書（見核交字第1138號卷第25頁、第27頁） ①檢驗外觀：晶體   送驗數量：3.6726公克（淨重）   驗餘數量：3.6571公克（淨重）   檢出結果：第二級毒品甲基安非他命（Methamphetamine） ②檢驗外觀：晶體   送驗數量：0.2119公克（淨重）   驗餘數量：0.2035公克（淨重）   檢出結果：第二級毒品甲基安非他命（Methamphetamine） ③檢驗外觀：晶體   送驗數量：0.7686公克（淨重）   驗餘數量：0.7581公克（淨重）   檢出結果：第二級毒品甲基安非他命（Methamphetamine） 備考：送驗晶體13包，總毛重16.30公克，送驗單位指定鑑驗3包。 --------------------------------------------------------------------- ④檢驗外觀：晶體   送驗數量：4.6531公克（淨重）   驗餘數量：4.4470公克（淨重）   檢出結果：第二級毒品甲基安非他命（Methamphetamine） 　 純質淨重：甲基安非他命（Methamphetamine）檢驗前淨重4.6531公克，純度78.7%，純質淨重3.6620公克。　 備考：經送驗單位同意，依檢品成分、外觀、顏色，分別取樣併驗純質淨重；推估檢品13包，檢驗前總淨重12.3347公克，甲基安非他命（Methamphetamine）總純質淨重9.7074公克。　 第2案 6 海洛因 7包 法務部調查局濫用藥物實驗室111年6月30日調科壹字第00000000000號鑑定書（見毒偵緝字第440號卷第63頁） 鑑定結果： ㈠送驗米白色粉末檢品2包（原編號1、編號2）經檢驗均含第一級毒品海洛因成分，合計淨重2.25公克（驗餘淨重2.22公克，空包裝總重0.52公克），純度50.64%，純質淨重1.14公克。 ㈡送驗白色粉末檢品5包（原編號3至7）經檢驗均含微量第一級毒品海洛因成分，合計淨重14.74公克（驗餘淨重14.44公克，空包裝總重2.16公克）。 第3案 7 吸食器 2組 臺中地檢署111年度保管字第96號扣押物品清單（見核交字第4032號卷第53頁） 第1案 8 針筒 1支 臺中地檢署111年度保管字第96號扣押物品清單（見核交字第4032號卷第53頁） 第1案 9 分裝袋  1包 臺中地檢署111年度保管字第2632號扣押物品清單（見毒偵字第524號卷第169頁） 第3案 10 吸食器 1組 臺中地檢署111年度保管字第2632號扣押物品清單（見毒偵字第524號卷第169頁） 第3案 11 玻璃球 4個 臺中地檢署111年度保管字第2632號扣押物品清單（見毒偵字第524號卷第169頁） 第3案